【裁判字號】    97,易,3336
【裁判日期】    980427
【裁判案由】    違反著作權法
【裁判全文】
臺灣臺北地方法院刑事判決              97年度易字第3336號
公  訴  人  臺灣臺北地方法院檢察署檢察官
被      告  乙○○
上列被告因違反著作權法案件，經檢察官提起公訴（97年度偵字
第3823號），本院判決如下：
    主  文
乙○○共同擅自以重製之方法，侵害他人之著作財產權，處有期
徒刑肆月，如易科罰金，以新臺幣壹仟元折算壹日。
扣案之電腦主機壹台沒收。
    事  實
一、乙○○明知如附表所示之影片，分別係附表所列各公司享有
    著作財產權之視聽著作物，且現仍在著作權存續期間內，未
    經前開公司之同意或授權，不得擅自公開傳輸或以重製之方
    法侵害他人之著作財產權，且可預見其所提供之p2p 軟體以
    供他人下載，將使如附表所示之影片檔案置於網路空間上供
    人觀覽或下載，使眾多未經著作權人之同意或授權重製之人
    ，得藉以非法公開傳輸或重製上開視聽著作，而侵害前開著
    作財產權人之著作財產權。詎仍基於意圖供公眾透過網路公
    開傳輸或重製他人著作，侵害著作財產權，對公眾提供可公
    開傳輸或重製著作之其他技術之故意，及與真實姓名、年籍
    均不詳之成年網友，共同基於擅自透過網路公開傳輸或以下
    載重製方法侵害他人著作權之犯意聯絡，於民國94年間起利
    用網際網路空間，以其所有之電腦設備，架設網址為ht tp
    ：//www .hip2p. com 之hip2p.網站，並提供hip2 p軟體，
    供各加入之會員下載，使該會員間利用此相同之p2p 軟體連
    為網路上傳或下載資料，且入會之會員可選擇以每月繳納會
    費新臺幣（下同）79元、半年會費399 元、1 年會費599 元
    之方式入會，以此方式收費營利。而任由該姓名、年籍不詳
    之成年網友使用上開p2p 軟體，在電腦p2p 檔案區內放置有
    如附表所示影片等視聽著作，使已加入會員之不特定網友，
    開啟乙○○所提供之上述p2p 軟體後，即可連結至姓名、年
    籍不詳之成年網友提供有如附表所示之影片等視聽著作之檔
    案區內，而可線上觀覽影片或直接下載，乙○○即以此方式
    與不特定成年網友共同公開傳輸（供網友線上觀覽影片部分
    ）、重製（供網友下載部分）上視聽著作，而侵害如附表所
    示美商迪士尼企業股份有限公司（下稱迪士尼公司）等家公
    司之著作財產權。嗣經警員發覺，認涉及犯罪，乃於96年9
    月13日持本院核發之搜索票至臺北市○○區○○路3 巷16號
    1 樓、2 樓住處執行搜索，並扣得其所有且供前開使用之電
    腦主機1 台，而查知上情。
三、案經如附表所示迪士尼公司等公司訴由法務部調查局臺南市
    調查局移送臺灣臺北地方法院檢察署檢察官偵查起訴。
    理  由
一、證據能力
    按被告以外之人於審判外之言詞或書面陳述，除法律有規定
    者外，不得作為證據。又被告以外之人於審判外之陳述，雖
    不符前4 條之規定，而經當事人於審判程序同意作為證據，
    法院審酌該言詞陳述或書面陳述作成時之情況，認為適當者
    ，亦得為證據。當事人、代理人或辯護人於法院調查證據時
    ，知有第159 條第1 項不得為證據之情形，而未於言詞辯論
    終結前聲明異議者，視為有前項同意，刑事訴訟法159 條第
    1 項、第159 條之5 分別定有明文。查證人江青松、張以柔
    於偵查中所為之陳述，固係審判外之陳述而屬傳聞證據，惟
    檢察官、被告乙○○就上開審判外之陳述，於本院審理中，
    並不爭執證據能力，復未曾於言詞辯論終結前聲明異議，而
    本院審酌該證人陳述作成時之情況，並無違法取證及證明力
    過低之瑕疵，亦認以之作為證據為適當，依前揭規定說明，
    自得為證據。
二、訊據被告固不否認有於前開時間起以其所有之電腦設備，架
    設網址為ht tp ：//www .hip2p. com 之hip2p.網站，並提
    供hip2 p軟體，供各加入之會員下載，使會員間利用此相同
    之p2p 軟體連為網路上傳或下載資料，且入會之會員可選擇
    以每月繳納會費79元、半年會費399 元、1 年會費599 元之
    方式入會，以此方式收費營利等情，惟矢口否認有何違反著
    作權法之犯行，辯稱：伊僅是提供p2p 軟體，供使用者相互
    交換p2p 檔案區內之音樂，並不能下載如附表所示之影片，
    另伊亦無從控管使用者相互間交換之資料內容云云。經查：
  (一)被告確實有自94年1 月間起以其所有之電腦設備，架設網址
    為ht tp ：//www .hip2p. com 之hip2p.網站，並提供hip2
    p 軟體，供各加入之會員下載，使會員間利用此相同之p2p
    軟體連為網路上傳或下載資料，且入會之會員可選擇以每月
    繳納會費79元、半年會費399 元、1 年會費599 元之方式入
    會，以此方式收費營利等情，為被告所不否認（見本院97年
    12月22日準備程序筆錄第2 頁），復有網頁列印資料1 份及
    玉山商業銀行股份有限公司帳戶資料暨往來交易明細資料1
    份在卷可稽。是此部分事實，首堪認定。
  (二)雖被告以前揭情詞置辯。惟查：
  (1)依證人即財團法人臺灣著作權保護基金會督導甲○○於本院
    審理中證稱：有在被告網站中成功下載如起訴書附件所載之
    影片。伊等是利用蒐證錄影軟體，將下載過程全程錄影，再
    就其中擷取錄影畫面。另被告網站首頁有看到提供免費下載
    圖片與電影歌詞，且被告所經營的hip2p 網站有收費。被告
    是在公告欄記載付費方式有3 種，月繳79元，半年繳399 元
    ，以及年繳599 元等3 種方式，尚可利用信用卡、ATM 、手
    機及室內電話、帳單等多種方式繳費。被告是在首頁以免費
    下載電影等方式，誘使會員下載hip2p 程式，且被告鼓勵會
    員提供分享，記載有當你提供分享下載的曲目愈多，可以下
    載的歌曲就愈多。如果有在目錄找不到的專輯或歌手，請來
    信告知伊等會儘快更新，由以上情況，可知被告為明知而認
    被告有侵害著作權之情形等語（見本院98年4 月13日審判筆
    錄第2 頁至第4 頁），而證人甲○○與被告間，並無恩怨關
    係，證人甲○○前開證言應無故意誣陷被告被告之必要。
  (二)又依證人江青松於偵查中證稱：伊是下載mp3 ，只知道是96
    年3 月下載，也忘了那些歌曲，伊等會員制，而且有繳錢等
    語（見97年偵字第3823號偵查卷第5 頁）；證人張以柔於偵
    查中證稱：是在96年間，伊會不特定上去下載，伊是繳月費
    等語（見97年偵字第3823號偵查卷第5 頁），足見被告所架
    設上開網址為ht tp ：//www .hip2p. com 之hip2p.網站，
    並提供hip2 p軟體，確實可供會員下載檔案之情，而與證人
    甲○○上開證言相吻合。
  (三)再觀諸卷附網址為ht tp ：//www .hip2p. com 之hip2p.網
    站之網頁內容（見97年度偵字第3823號偵查卷第31頁、第32
    頁），亦已明確載明該軟體可提供下載、傳輸電影等檔案，
    佐以，被告所具有電腦常識，並開發本案p2p 軟體，應無不
    知該p2p 軟體是可供下載影片檔案之理，及參以卷附亦有證
    人甲○○就本案蒐證時所擷取之電腦網路資料1 份在卷，足
    證證人甲○○前開所言，應屬實情。是被告辯稱該p2p 軟體
    不能下載如附表所示之影片云云，自不足採信。
  (四)又被告年屆30餘歲為大學資訊工程係畢業，有其年籍資料1
    份在卷可稽，而以被告所具有之電腦資訊學識，及工作、社
    會經驗及現今政府不遺餘力宣導保護智慧財產權情形，被告
    自當可預見其所提供之p2p 軟體，有經不特定會員用在提供
    附表所示影片等視聽著作檔案供使用相同軟體不特定之人下
    載重製之情事，況且，遍查全卷事證，亦無證據可資佐證被
    告有何正當理由而無法避免不特定之會員在此檔案區內上傳
    或下載未獲授權或同意之如附表所示影片，則被告仍執意提
    供p2p 軟體供人下載，顯然其與各該上傳如附表所示視聽著
    作者，或下載者之公開傳輸、重製行為間，有犯意聯絡、行
    為分擔甚明。
  (五)綜上，被告前開所辯，顯係卸責之詞，不足採信。事證已經
    明確，被告前開犯行，洵堪認定，應依法論科。
三、核被告所為，係犯著作權法第91條第1 項之擅自以重製之方
    法侵害他人之著作財產權罪、同法第92條之擅自以公開傳輸
    之方法侵害他人之著作財產權罪及同法第93條第4 款之侵害
    著作權罪。其與擅自透過網路上傳下載如附表所示視聽著作
    之成年網友間，就上開擅自以公開傳輸之方法侵害他人之著
    作財產權罪及擅自以重製之方法侵害他人之著作財產權罪有
    犯意之聯絡與行為之分擔，為共同正犯。另按刑事法若干犯
    罪行為態樣，本質上原具有反覆、延續實行之特徵，立法時
    既予特別歸類，定為犯罪構成要件之行為要素，則行為人基
    於概括之犯意，在密切接近之一定時、地持續實行之複次行
    為，倘依社會通念，於客觀上認為符合反覆、延續性之行為
    觀念者，於刑法評價上，即應僅成立1 罪，俾免有重複評價
    、刑度超過罪責與不法內涵之疑慮；學理上所稱「集合犯」
    之職業性、營業性或收集性等具有重複特質之犯罪均屬之，
    例如經營、從事業務、收集、販賣、製造、散布等行為概念
    者是，最高法院95年度台上字第1079號判決要旨可資參照，
    查本件被告基於意圖供公眾透過網路公開傳輸或重製他人著
    作，侵害著作財產權，對公眾提供可公開傳輸或重製著作之
    其他技術之故意、公開傳輸、重製多數影片之單一犯意，透
    過其所提供之p2p 軟體方式，任由其他加入會員之網友將未
    獲授權之影片存放在p2p 檔案區後，再由不特定人之會員開
    啟相同之p2 p軟體連結後，即可觀覽，或是直接下載而重製
    於其等電腦內，而上開行為同具反覆實施性質，且時間密接
    ，手法相近，可認係實質上一罪，無庸細究行為次數而分論
    併罰。又被告以提供p2p 之方式，與姓名、年籍不詳之成年
    網友共同公開傳輸及重製行為，侵害如附所示各著作權人之
    著作財產權，為想像競合犯，應從一重之共同擅自以重製方
    式侵害他人著作權罪處斷。另被告之犯罪行為時間自94 年1
    月間起至96年9 月13日為警查獲日止，橫跨95年7 月1日 刑
    法修正施行前後，96年7 月11日修正施行之著作權法第87條
    第7 款所定未經著作財產權人同意或授權，意圖供公眾透過
    網路公開傳輸或重製他人著作，侵害著作財產權，對公眾提
    供可公開傳輸或重製著作之電腦程式或其他技術，而受有利
    益者，惟本件既評價為一罪，應以最後犯罪時間為準，故應
    直接適用修正施行後之新法，無新舊法比較適用之問題；另
    查依96年7 月11日修正著作權法第87條有關侵害著作權之範
    圍之規定，於該條第1 項增訂第7 款、第2 項「……七未經
    著作財產權人同意或授權，意圖供公眾透過網路公開傳輸或
    重製他人著作，侵害著作財產權，對公眾提供可公開傳輸或
    重製著作之電腦程式或其他技術，而受有利益者。前項第7
    款之行為人，採取廣告或其他積極措施，教唆、誘使、煽惑
    、說服公眾利用電腦程式或其他技術侵害著作財產權者，為
    具備該款之意圖。」等規定，即將對於未經著作財產權人之
    授權或同意，意圖供公眾透過網路公開傳輸或重製他人著作
    ，侵害著作財產權，對公眾提供可公開傳輸或重製著作之電
    腦程式或其他技術，亦視為侵害著作權之行為，並增訂同法
    第93條第4 款處罰之規定，得處2 年以下有期徒刑、拘役，
    或科或併科新臺幣500,000 元以下罰金。而此項修法並非在
    創設新的處罰要件，而係解釋類此之行為應如何適用法律，
    與罪刑法定主義無涉，此觀該條之立法理由自明。且本款對
    於技術之提供者賦予法律責任，其非難之行為為「提供行為
    」，至於技術提供者對於使用者之後續著作權侵害行為，在
    刑事上是否另成立「共犯」、「教唆犯」或「幫助犯」，本
    應另行判斷，並非不另成立前開經本院認定有罪之犯行，均
    附此敘明。爰審酌被告並無前科，此有臺灣高等法院被告前
    案紀錄表在卷可按，素行尚稱良好，被告雖係初犯，然本案
    犯行時間長達將近3 年，被告無視告訴人所享有之著作財產
    權，所侵害之電影著作數量達10餘部，對於各該告訴人造成
    之損害非輕，亦嚴重損害我國保護合法著作權之國際形象，
    及犯罪後態度等一切情狀，量處如主文所示之刑，並諭知易
    科罰金之折算標準。
四、被告用以違反上開規定所用之電腦主機，既係供被告所有且
    供犯本案所用之物，爰依著作權法第98條規定宣告沒收之。
據上論斷，應依刑事訴訟法第299 條第1 項前段，著作權法第91
條第1 項、第92條、著作權法第93條第4 款、第98條，刑法第11
條前段，第55條、第41條第1 項前段，判決如主文。
本案經檢察官鄧巧羚到庭執行職務。
中    華    民    國    98    年    4     月    27    日
                        臺灣臺北地方法院刑事第十七庭
                                    法  官  賴淑美
上正本證明與原本無異。
如不服本判決應於收受送達後10日內向本院提出上訴書狀，並應
敘述具體理由；其未敘述上訴理由者，應於上訴期間屆滿後20日
內向本院補提理由書（均須按他造當事人之人數附繕）「切勿逕
送上級法院」。
                                    書記官  許翠燕
中    華    民    國    98    年    4     月    30    日
附論罪科刑依據之法條：
著作權法第91條第1項
  擅自以重製之方法侵害他人之著作財產權者，處3 年以下有期
徒刑、拘役，或科或併科新臺幣75萬元以下罰金。
著作權法第92條：
  擅自以公開口述、公開播送、公開上映、公開演出、公開傳輸
、公開展示、改作、編輯、出租之方法侵害他人之著作財產權者
，處3 年以下有期徒刑、拘役、或科或併科新臺幣75萬元以下罰
金。
著作權法第87條：
有下列情形之一者，除本法另有規定外，視為侵害著作權或製版
權：
一、以侵害著作人名譽之方法利用其著作者。
二、明知為侵害製版權之物而散布或意圖散布而公開陳列或持有
    者。
三、輸入未經著作財產權人或製版權人授權重製之重製物或製版
    物者。
四、未經著作財產權人同意而輸入著作原件或其重製物者。
五、以侵害電腦程式著作財產權之重製物作為營業之使用者。
六、明知為侵害著作財產權之物而以移轉所有權或出租以外之方
    式散布者，或明知為侵害著作財產權之物，意圖散布而公開
    陳列或持有者。
七、未經著作財產權人同意或授權，意圖供公眾透過網路公開傳
    輸或重製他人著作，侵害著作財產權，對公眾提供可公開傳
    輸或重製著作之電腦程式或其他技術，而受有利益者。
前項第七款之行為人，採取廣告或其他積極措施，教唆、誘使、
煽惑、說服公眾利用電腦程式或其他技術侵害著作財產權者，為
具備該款之意圖。
著作權法第93條：
有下列情形之一者，處2 年以下有期徒刑、拘役，或科或併科新
臺幣50萬元以下罰金：
一、侵害第15條至第17條規定之著作人格權者。
二、違反第70條規定者。
三、以第87條第1 項第1 款、第3 款、第5 款或第6 款方法之一
    侵害他人之著作權者。但第91條之1 第2 項及第3 項規定情
    形，不在此限。
四、違反第87條第1項第7款規定者。


司法院資訊處製作；財團法人民間司法改革基金會備份。
